最高法院刑事判決　　　　　　　　　　　　　　　九十三年度台上字第五八八二號
　　上　訴　人　台灣高等法院檢察署檢察官
　　被　　　告　甲○○
右上訴人因被告偽造有價證券案件，不服台灣高等法院中華民國九十年十二月十四日
第二審判決（九十年度上訴字第二九四０號，起訴案號：台灣基隆地方法院檢察署八
十九年度偵字第五０七八號、九十年度偵字第一五三二號），提起上訴，本院判決如
左：
    主  文
原判決撤銷，發回台灣高等法院。
    理  由
本件原判決以公訴意旨略稱：被告甲○○於民國八十九年八月間，託方義正（業經第
一審判處幫助偽造有價證券罪刑確定）代尋支票供其使用，方義正遂基於幫助被告之
犯意，於同月間，在台北市松山火車站前，以新台幣（下同）三千元之代價，向不詳
姓名綽號「阿波」之男子購買已蓋妥發票人葉小慧印章、付款人為上海商業儲蓄銀行
中山分行、票據號碼ＯＳＡ0000000號，惟金額、發票日均未記載之空白支票
一張（係葉小慧於八十九年六月三日凌晨二時許，搭乘計程車時遺失），並於八十九
年八月二十八日，在台北縣蘆洲市某處將上開空白支票交付被告。被告於收受上開空
白支票後，明知該支票無法兌現，逕自行填寫發票日為八十九年十月十日、金額四萬
元，完成發票行為，並持往基隆市○○路銀座餐廳消費，使該餐廳店員陷於錯誤同意
其以支票付帳。嗣上開支票經該餐廳股東蕭淑君提示，因已掛失止付而遭退票。因認
被告牽連涉犯刑法第二百零一條第一項、第三百三十九條第一項之偽造有價證券、詐
欺取財等罪嫌云云。經審理結果，認不能證明被告犯罪，因而撤銷第一審關於被告部
分之科刑判決，改判諭知被告無罪，固非無見。
惟按：客觀上為法院認定事實及適用法律基礎之證據，雖已調查而其內容尚未明瞭者
，即與未經調查無異，如遽行判決，仍屬應於審判期日調查之證據而未予調查。經查
原判決係以：「本案應係同案被告方義正欠被告三萬五千元，被告自方義正處取得空
白支票時並不知該紙空白支票係同案被告方義正所買來，被告填寫日期、金額為四萬
元，是想以後再還方義正五千元，獲得方義正同意。被告將支票交付於其債權人蔡麗
雲，蔡麗雲再轉於林溪土，林溪土去餐廳消費，再交由銀座餐廳股東蕭淑君持上開支
票至銀行提示不獲兌現。被告辯稱係事後才知悉為『芭樂票』，應可以採信」等由，
資為有利於被告之論據（見原判決第六頁，理由五之(三)）。然依卷內資料，上開經被
告填寫發票日期及金額之支票，原係葉小慧所遺失之空白支票，此經被害人葉小慧證
述甚詳，並有票據掛失止付通知書、遺失票據申報書等影本可稽；被告復坦承其向已
定讞之方義正取得該空白支票時，支票上已有葉小慧之發票印文等情不諱，則被告對
於方義正就該來源不明之他人名義之空白支票，應無簽發使用之合法權源一節，得否
謂為並無認識？倘其有所認識，竟於方義正交付該空白支票後，未獲得發票人葉小慧
之授權，而擅自記載發票日期及金額，完成發票行為，並持以行使，如何得認其並無
偽造支票之犯意？凡此攸關被告應否擔負偽造有價證券罪責之重要事項，均仍有疑義
而尚待釐清，原審未予詳查究明，遽為有利於被告之判決，難謂已符採證法則，併有
判決理由欠備之違法。檢察官上訴意旨執以指摘，非無理由，應認原判決有撤銷發回
之原因。
據上論結，應依刑事訴訟法第三百九十七條、第四百零一條，判決如主文。
中　　　華　　　民　　　國　　九十三　　年　　 十一 　　月　　　五　　　日
                              最高法院刑事第九庭
                                  審判長法官  林　增　福
                                        法官  邵　燕　玲
                                        法官  陳　世　雄
                                        法官  陳　朱　貴
                                        法官  郭　毓　洲
      右正本證明與原本無異
                                              書  記  官
中　　　華　　　民　　　國　　九十三　　年　　 十一 　　月　　　十　　　日
                                                                        Ｑ
